臺灣高等法院臺中分院刑事裁定　　　　100年度聲再字第214號
再審聲請人
即受判決人　張諺樺
上列再審聲請人即受判決人因違反商業會計法等案件，對於最高
法院100年度台上字第4793號，中華民國100年8月31日刑事確定
判決（原審案號：本院98年度上訴字第2559號；臺灣彰化地方法
院97年度訴字第3380號；起訴案號：臺灣彰化地方法院檢察署97
年度偵字第5875、764、3034、1628、7743、8666、9024、9027
、9135、9760、9761、9765、9767、9768、9769、9771、10687
號、97年度偵緝字第567、591號），聲請再審，本院裁定如下：
    主  文
再審之聲請駁回。
    理  由
一、本件再審聲請人即受判決人張諺樺（下稱聲請人）聲請意旨
    略以：(1)聲請人經人介紹認識饒玉麟，因發覺饒玉麟以幫人
    作業績將來較容易貸款為宣傳，饒玉麟之公司可以自上游公
    司抵稅而導致多家公司上當，聲請人遂幫助隼登公司吳克文
    、鑫埜公司吳勝利及熊金生賣給別家的一些公司趕緊辦理銷
    退手續，足見聲請人並非蓄意與饒玉麟集團合謀出售不實發
    票圖利。(2)聲請人經原確定判決認定販售不實發票，無非基
    於另一被告余淑珍於偵訊筆錄中所載其不實發票，係來自「
    熊金生」或「張諺樺」，此係因案發時熊金生已經身故，余
    淑珍為脫罪遂將責任往聲請人身上推。聲請人原不認識功順
    營造公司老闆許秋財，當余淑珍向熊金生取得不實發票時，
    聲請人並不知情，迄至功順營造公司索取買賣合約書時，聲
    請人才認識許秋財，原審未讓聲請人與許秋財當面對質，無
    異於重要證據漏未審酌。又宇城公司取得天蠶變之發票，與
    聲請人無關，天蠶變之劉先生係余淑珍介紹認識，他們如何
    買賣發票應係余淑珍之關係，原審未詳察而列入聲請人之犯
    罪事實，顯有不當。又耕源木材行之不實發票，原審認定是
    余淑珍透過聲請人或熊金生取得，然而耕源之老闆與聲請人
    並不相識。聲請人於100年4月7日在台中地方法院就99年度
    訴字第2974號案件與余淑珍對質，其內容為聲請人雖介紹熊
    金生與余淑珍認識，但聲請人並未參與他們之間買賣發票情
    事，而宇城公司之老闆亦曾對質過，因此該院99年度訴字第
    2974號之筆錄可作為確實之新證據，不應僅以余淑珍之不實
    供述，即認定係聲請人所為，原確定判決有所違誤，為此依
    法提起再審等語。
二、按有罪之判決確定後，有左列情形之一者，為受判決人之利
    益，得聲請再審︰(1)原判決所憑之證物已證明其為偽造或變
    造者。(2)原判決所憑之證言、鑑定或通譯已證明其為虛偽者
    。(3)受有罪判決之人，已證明其係被誣告者。(4)原判決所憑
    之通常法院或特別法院之裁判已經確定裁判變更者。(5)參與
    原判決或前審判決或判決前所行調查之法官，或參與偵查或
    起訴之檢察官，因該案件犯職務上之罪已經證明者，或因該
    案件違法失職已受懲戒處分，足以影響原判決者。(6)因發現
    確實之新證據，足認受有罪判決之人應受無罪、免訴、免刑
    或輕於原判決所認罪名之判決者。前項第1款至第3款及第5
    款情形之證明，以經判決確定，或其刑事訴訟不能開始或續
    行非因證據不足者為限，得聲請再審，刑事訴訟法第420條
    定有明文。次按刑事訴訟法第420條第1項第6款所謂「發現
    確實之新證據」，係指該證據於事實審法院判決前已經存在
    ，為法院、當事人所不知，不及調查斟酌，至其後始行發現
    ，且就證據本身形式上觀察，固不以絕對不須經過調查程序
    為條件，但必須顯然可認為足以動搖原有罪確定判決，而為
    受判決人無罪、免訴、免刑或輕於原判決所認罪名之判決者
    為限。亦即該新證據除須可認為確實具有足以動搖原確定判
    決，而對受判決人為更有利判決之「確實性」外，尚須具備
    該證據係在事實審法院於判決前已存在，因未經發現，不及
    調查斟酌，或審判時未經注意，至其後始行發現之「嶄新性
    」特質，二者均屬不可或缺，倘若未具備上開確實性與嶄新
    性二種聲請再審新證據之特性，即不能據為聲請再審之原因
    （最高法院28年抗字第8號、33年抗字第70號判例、90年度
    台抗字第71號、93年度台抗字第98號裁定參照）。經查：
  (一)本件聲請人前因違反商業會計法等案件，不服臺灣彰化地方
    法院97年度訴字第3380號判決提起上訴，經本院98年度上訴
    字第2559號審理並判決後，聲請人不服，上訴於最高法院，
    嗣經最高法院以100年度台上字第4793號判決上訴駁回確定
    ，依刑事訴訟法第426條第3項規定，本院自屬再審之管轄法
    院，合先敘明。
  (二)聲請人以其發覺饒玉麟開立不實發票，而幫助隼登公司、鑫
    埜公司等公司辦理銷退手續，並無與饒玉麟合謀出售不實發
    票之故意，且其係遭余淑珍推卸罪責，其並不認識功順營造
    公司之許秋財及耕源木材行之老闆，亦不知道宇城公司如何
    與余淑珍買賣發票，他們如何買賣不實發票應係余淑珍之關
    係，聲請人並未參與，又台中地方法院99年度訴字第2974號
    案件筆錄可為確實新證據為由聲請再審。惟關於功順營造有
    限公司、宇城公司、耕源木材行所取得之不實發票，均係藉
    由聲請人而取得等情，業經聲請人於國稅局調查時供述在卷
    （見原確定判決附表十六編號2），聲請人並於第一審證稱
    ：伊曾經帶熊金生至余淑珍事務所，一起與余淑珍之客戶談
    論節稅之事情等語（見第一審卷(五)之1第281頁），又功順營
    造有限公司負責人許秋財、宇城公司負責人王馨蓮、耕源木
    材行相關人員羅元鉦、羅金平、林秀英等人於本案偵查及第
    一審均供述渠等之不實發票是透過余淑珍而取得等情（見原
    確定判決附表十六編號6、8、9、10、11、13，第一審卷(五)
    之1第282至290頁），並有相關申報書佐證，足認上開公司
    行號取得之不實發票，係余淑珍透過聲請人或熊金生所取得
    。而聲請人之供述與饒玉麟於第一審所述相符，饒玉麟透過
    熊金生與聲請人認識，在發票計價的時候，熊金生均與聲請
    人在一起等情，另經證人吳克文、吳勝利證述在卷，且扣案
    隨身碟檔案資料中，有多個檔案工作表名稱註記有「CD」，
    此與聲請人之綽號相符（見原確定判決附表十五編號2至7、
    10、13、14），是聲請人提供不實發票予余淑珍用於為各該
    公司逃漏稅捐之犯行足堪認定。至於聲請人於100年4月7日
    在臺灣台中地方法院就99年度訴字第2974號案件與余淑珍、
    宇城公司負責人對質之筆錄內容，因本件原確定判決事實審
    法院係於99年6月3日辯論終結宣判，上開筆錄內容，自非於
    事實審法院判決前已經存在，為法院、當事人所不知，而不
    及調查斟酌之證據，應非「發現確實之新證據」甚明。是本
    件聲請人上開所提之證人供述及相關證據，除聲請人於100
    年4月7日於另案與余淑珍、宇城公司負責人對質之筆錄內容
    ，因非屬「發現確實之新證據」外，其餘均於原確定判決前
    業已存在，並經審理，而非法院、當事人所不知而不及調查
    斟酌，至其後始行發現者，不具有確實新證據之「嶄新性」
    要件；且查上開證據所示內容，聲請人悖於事實做有利於己
    之解釋，亦不足以動搖原確定判決之基礎，而為聲請人有利
    之判決，與前述新證據應具備之「確實性」要件亦不符合。
三、綜上，聲請人上開主張之事證，除其於100年4月7日於另案
    之筆錄內容，因非屬「發現確實之新證據」外，其餘均於事
    實審法院判決前業已存在，並經原審詳予調查審理，不符合
    因未經發現而不及調查斟酌之嶄新性特質，且亦不符合從證
    據本身形式觀察顯然足以動搖原確定判決而為有利判決之確
    實性特質，自非合法再審事由，聲請人仍執前詞對原確定判
    決採證認事用法職權之行使任意指摘，對業經法院本於自由
    心證予以取捨判斷之證據持相異之評價，自難憑為再審之依
    據，本件再審之聲請為無理由，應予駁回。
四、據上論結，應依刑事訴訟法第434條第1項，裁定如主文。
中    華    民    國   100    年    9     月    28    日
            刑事第二庭    審判長法  官  邱  顯  祥
                                法  官  姚  勳  昌
                                法  官  張  國  忠
以上正本證明與原本無異。
如不服本裁定，得於收受送達後5日內向本院提出抗告書狀(須附
繕本)。
                                書記官  卓  佳  儀
中    華    民    國   100    年    9     月    28    日